【裁判字號】    97,訴,5636
【裁判日期】    971031
【裁判案由】    清償借款
【裁判全文】
臺灣臺北地方法院民事判決              97年度訴字第5636號
原      告  臺灣中小企業銀行股份有限公司
法定代理人  己○○
訴訟代理人  甲○○
被     告   鍋寶股份有限公司
法定代理人  戊  ○
被      告  乙○○
            丙○○
            丁○○
上三人共同
訴訟代理人  戊  ○
上列當事人間請求清償借款事件，本院於中華民國97年10月2日
言詞辯論終結，判決如下：
    主    文
被告應連帶給付原告新臺幣肆拾壹萬貳仟參佰柒拾捌元及美金壹
拾陸萬陸仟伍佰柒拾伍元玖角，及分別如附表一及附表二所示之
利息及違約金。
訴訟費用新臺幣伍萬伍仟壹佰伍拾參元由被告連帶負擔。
    事實及理由
甲、程序事項
    被告鍋寶股份有限公司（下稱鍋寶公司）、乙○○、丙○○
    、丁○○經合法通知，未於言詞辯論期日到場，核無民事訴
    訟法第386條所列各款事由，爰依原告臺灣中小企業銀行股
    份有限公司之聲請，由其一造辯論而為判決。
乙、實體事項
一、原告主張：鍋寶公司邀同乙○○、丙○○、丁○○為連帶保
    證人，於民國94年9月22日向原告借款新臺幣（下同）300萬
    元，約定借款期間自94年9月30日起至97年9月30日止，依原
    告基準利率加碼0.72％計算利息，每季機動調整，按月攤還
    本息，如有遲延履行全部或一部債務本金，被告即喪失期限
    利益，又逾期償付本金時，除按上開利率支付遲延利息外，
    其逾期6個月以內部分，按上開利率10％；超過6個月部分，
    按上開利率20％計收違約金。鍋寶公司另邀同乙○○、丙○○、丁○○為連帶保證人另於95年3月及96年4月與原告簽定
    進口物資融資契約，融資額度為美金40萬元，約定額度動用
    期限分別自95年3月23日起至96年3月23日止及自96年4月13
    日起至97年4月13日止，依原告二年期定期儲蓄存款機動利
    率加碼3.105％計算利息，每季機動調整，按月攤還本息，
    如有遲延履行全部或一部債務本金，被告即喪失期限利益，
    又逾期償付本金時，除按上開利率支付遲延利息外，其逾期
    6個月以內部分，按上開利率10％；超過6個月部分，按上開
    利率20％計收違約金，被告鍋寶公司依上開契約分別向原告
    申請辦理信用狀：(一)96年2月9日貸美金49,536元、(二)96年2
    月18日貸美金25,742元、(三)96年3月8日貸美金28,76 4元、
    (四)96年3月8日貸美金41,019.6元、(五)96年3月14日貸美金24,
    768元、(六)96年3月21日貸美金24,192元、(七)96年3月17日貸
    美金27,824元、(八)96年4月24日貸美金39,840元、(九)96年5月
    18日貸美金29,827元、(十)96年6月12日貸美金39,315.5元。
    詎鍋寶公司並未依約還款，債務視為全部到期，尚餘如主文
    第1項所示之本金、利息及違約金迄未清償，而乙○○、丙○○、丁○○為連帶保證人，自應連帶負清償責任，爰依消
    費借貸及連帶保證之法律關係請求被告連帶清償等語。並聲
    明：如主文第1項所示。
二、被告未於言詞辯論期日到場，亦未提出書狀作何聲明或陳述
    。
三、得心證之理由：
    按消費借貸之借用人應於約定期限內，返還與借用物種類品
    質、數量相同之物，民法第478條前段定有明文；又所謂連
    帶保證，係指保證人與主債務人就債務之履行，對於債權人
    各負全部給付之責任者而言，是連帶保證債務之債權人得同
    時或先後向保證人為全部給付之請求（最高法院45年台上字
    第1426號判例、77年台上字第1772號判決參照）。再按遲延
    之債務，以支付金錢為標的者，債權人得請求依法定利率計
    算之遲延利息。但約定利率較高者，仍從其約定利率；當事
    人得約定債務人於債務不履行時，應支付違約金，民法第23
    3條第1項、第250條第1項分別定有明文。查，本件原告主張
    之事實，業據其提出借據、授信約定書、進口物資融資契約
    、契約條款變更契約、進押明細表影本各乙份及開發信用狀
    申請書影本9份為證，核屬相符，又被告既均不於言詞辯論
    期日到場爭執，亦均不提出書狀答辯以供本院參酌，惟依上
    開證據，已堪信原告之主張為真實。揆諸上開規定及說明，
    被告自應連帶負清償責任。從而，原告依消費借貸及連帶保
    證之法律關係，請求被告連帶給付如主文第1項所示之本金
    、利息及違約金為有理由，應予准許。
四、訴訟費用負擔之依據：依民事訴訟法第85條第2項。
中    華    民    國    97    年    10    月    31    日
                  民事第四庭  審判長法  官  周祖民
                                    法  官  趙子榮
                                    法  官  賴武志
以上正本係照原本作成。
如對本判決上訴，須於判決送達後20日內向本院提出上訴狀。
中    華    民    國    97    年    10    月    31    日
                                    書記官  施若娟
附表一
┌──┬──────┬───┬─────┬───────────────┐
│編號│  借款餘額  │ 年息 │ 利息起迄 │    違約金計算期間及利率      │
│    │（新臺幣元）│（％）│          │                              │
├──┼──────┼───┼─────┼───────────────┤
│  1 │   412,378  │4.96  │自97年5月 │自民國97年7月1日起至清償日止，│
│    │            │      │30 日起至 │逾期在6個月以內按原利率10％， │
│    │            │      │清償日止  │超過6個月部分按原利率20％     │
└──┴──────┴───┴─────┴───────────────┘
附表二
┌──┬──────┬───┬─────┬───────────────┐
│編號│  借款餘額  │ 年息 │ 利息起迄 │    違約金計算期間及利率      │
│    │  （美金）  │（％）│          │                              │
├──┼──────┼───┼─────┼───────────────┤
│  1 │   22,975.99│9.15  │自97年5月 │自民國97年6月6日起至清償日止，│
│    │            │      │5日起至清 │逾期在6個月以內按原利率10％， │
│    │            │      │償日止    │超過6個月部分按原利率20％     │
├──┼──────┼───┼─────┼───────────────┤
│  2 │   13,000   │9.15  │自97年5月 │自民國97年6月6日起至清償日止，│
│    │            │      │5日起至清 │逾期在6個月以內按原利率10％超 │
│    │            │      │償日止    │過6個月部分按原利率20％       │
├──┼──────┼───┼─────┼───────────────┤
│  3 │   14,733.32│9.15  │自97年5月 │自民國97年6月20日起至清償日止 │
│    │            │      │19日起至清│，逾期在6個月以內按原利率10％ │
│    │            │      │償日止    │，超過6個月部分按原利率20％   │
├──┼──────┼───┼─────┼───────────────┤
│  4 │   20,800   │9.15  │自97年5月 │自民國97年6月20日起至清償日止 │
│    │            │      │19日起至清│，逾期在6個月以內按原利率10％ │
│    │            │      │償日止    │，超過6個月部分按原利率20％   │
├──┼──────┼───┼─────┼───────────────┤
│  5 │   12,133.32│9.15  │自97年5月 │自民國97年6月20日起至清償日止 │
│    │            │      │19日起至清│，逾期在6個月以內按原利率10％ │
│    │            │      │償日止    │，超過6個月部分按原利率20％   │
├──┼──────┼───┼─────┼───────────────┤
│  6 │   12,599.99│9.15  │自97年4月 │自民國97年5月31日起至清償日止 │
│    │            │      │30日起至清│，逾期在6個月以內按原利率10％ │
│    │            │      │償日止    │，超過6個月部分按原利率20％   │
├──┼──────┼───┼─────┼───────────────┤
│  7 │   14,399.98│9.15  │自97年4月 │自民國97年5月29日起至清償日止 │
│    │            │      │28日起至清│，逾期在6個月以內按原利率10％ │
│    │            │      │償日止    │，超過6個月部分按原利率20％   │
├──┼──────┼───┼─────┼───────────────┤
│  8 │   20,699.99│9.15  │自97年4月 │自民國97年5月29日起至清償日止 │
│    │            │      │28日起至清│，逾期在6個月以內按原利率10％ │
│    │            │      │償日止    │，超過6個月部分按原利率20％   │
├──┼──────┼───┼─────┼───────────────┤
│  9 │   15,299.99│9.15  │自97年4月 │自民國97年5月26日起至清償日止 │
│    │            │      │25日起至清│，逾期在6個月以內按原利率10％ │
│    │            │      │償日止    │，超過6個月部分按原利率20％   │
├──┼──────┼───┼─────┼───────────────┤
│ 10 │   19,933.32│9.15  │自97年5月 │自民國97年6月21日起至清償日止 │
│    │            │      │20日起至清│，逾期在6個月以內按原利率10％ │
│    │            │      │償日止    │，超過6個月部分按原利率20％   │
├──┼──────┼───┼─────┼───────────────┤
│合計│  166,575.90│      │          │                              │
└──┴──────┴───┴─────┴───────────────┘


司法院資訊處製作；財團法人民間司法改革基金會備份。
